【裁判字號】    95,上易,561
【裁判日期】    950817
【裁判案由】    業務侵占
【裁判全文】
臺灣高等法院臺中分院刑事判決         95年度上易字第561號
上  訴  人  臺灣彰化地方法院檢察署檢察官
被      告  乙○○
                      號
上列上訴人因被告業務侵占案件，不服臺灣彰化地方法院95年度
易字第87號中華民國95年3月23日第一審判決 （案經臺灣彰化地
方法院檢察署94年度偵字第9267號聲請簡易判決處刑，由臺灣彰
化地方法院合議庭改依通常程序審理），提起上訴，本院判決如
下：
    主  文
上訴駁回。
    事  實
一、乙○○原為禮得塗料股份有限公司（下稱禮得公司）之業務
    人員，並自民國九十三年二月四日起，至同年十一月間止，
    負責該公司彰化地區之業務，並收取貨款等事項，為從事業
    務之人。其竟基於意圖為自己不法所有之犯意，於九十三年
    十月間某日（乙○○稱詳細日期已不復記憶），在彰化縣鹿
    港鎮○○路一九七號，利用其職務上收取客戶貨之機會，將
    其收得禮得公司之客戶吉祥公司（負責人吳永裕）所交付與
    乙○○，用以支付禮得公司貨款之支票二紙（聲請簡易判決
    處刑書誤載為四紙），面額合計新臺幣（下同）五十六萬八
    千零八十六元，並予以侵占入己，再持之向第三人貼現，取
    得現金約五十四萬元。嗣經禮得公司發現，始查悉上情。
二、案經禮得塗料股份有限公司訴由臺灣彰化地方法院檢察署檢
    察官聲請簡易判決處刑，臺灣彰化地方法院彰化簡易庭認有
    刑事訴訟法第四百五十一條之一第四項但書之情形，而改依
    通常程序審理。
    理  由
一、上揭犯罪事實，業據被告乙○○始終坦承不諱，核與告訴代
    理人歐東洋律師於偵查中、告訴人代理人陳清華律師於原審
    審理時、告訴代理人甲○○於本院審理時之指訴，及證人吳
    永裕於偵查中之證述情節相符。此外，復有禮得公司客戶吉
    祥公司木材訂購單影本四紙附卷可憑，足徵被告之自白與事
    實相符，本件事證業已明確，被告犯行堪予認定。
二、而告訴代理人甲○○於本院審理時復陳稱：被告除了侵占吉
    祥公司之貨款五十六萬八千零八十六元以外，尚有幫吉祥公
    司向源昌公司調貨，貨款為十一萬八千七百十三元，被告有
    向吉祥公司收取貨款，但未將該筆貨款繳回公司，故被告所
    侵占之總金額應為六十五萬八千九百六十三元云云。然查，
    被告否認有該筆十一萬八千七百十三元之貨款，且告訴代理
    人所指之上開兩家公司貨款各為五十六萬八千零八十六元及
    十一萬八千七百十三元，其總額應為六十八萬六千七百九十
    九元，與告訴代理人所稱之總金額六十五萬八千九百六十三
    元並不符合，且告訴代理人或檢察官亦迄未就此部分提出任
    何訂購單等證據以實其說；又依告訴代理人所提出之「業務
    乙○○積欠禮得塗料股份有限公司公款債務確認書」及「業
    務乙○○收款未繳回公司，追回積欠公款狀況報告」（見本
    院卷第二三、三三頁）所載，被告除侵占吉祥公司之貨款五
    十六萬八千零八十六元外，另有侵占源昌公司之貨款七萬三
    千七百八十八元，惟告訴代理人甲○○已於本院審理時表示
    此筆源昌公司之貨款，客戶有付款等語（見本院卷第二一頁
    ），是亦無證據足以證明被告有侵占源昌公司之貨款七萬三
    千七百八十八元。依上所述，告訴代理人所指被告所侵占之
    總金額應為六十五萬八千九百六十三元云云，尚屬無據，要
    難採憑。
三、查被告行為後，刑法業於九十四年七月七日修正公布，並於
    九十五年七月一日施行，而此次刑法第四十一條易科罰金之
    規定，亦有修正，且被告行為後，罰金罰鍰提高標準條例第
    二條業已刪除，而刑法第四十一條第一項前段關於易科罰金
    之折算標準業已由舊法之銀元一百元、二百元、三百元修正
    為新台幣一千元、二千元、三千元，因屬科刑規範事實之變
    更，其折算標準為裁判時所應諭知，自有就新舊法規定比較
    之必要，經比較新舊法結果，以被告行為時之舊法較有利於
    被告，是依刑法第二條第一項前段之規定，亦應適用被告行
    為時之舊法即修正前刑法第四十一條第一項前段、修正前罰
    金罰鍰提高標準條例第二條之規定，諭知以銀元三百元折算
    一日易科罰金之折算標準。復查被告係禮得公司之業務人員
    ，負責彰化地區之業務，並有收取客戶貨款之職務，為從事
    業務之人，故核被告所為，係犯刑法第三百三十六條第二項
    之業務侵占罪。公訴人雖認被告係連續犯，然被告辯稱伊是
    一次向證人吳永裕收取二紙支票等語。此外，公訴人亦未提
    出證據證明被告係先後二次向證人吳永裕收取支票，再加以
    侵占，故公訴人認被告係屬連續犯，容有誤會。
四、原審以被告罪證明確，因之適用刑法第三百三十六條第二項
    之規定，並審酌被告之品行、犯罪動機、目的、手段、所侵
    占之款項數額，迄今僅歸還告訴人侵占款項十六萬三千一百
    元，犯罪後生危害，及已坦承犯行之態度等一切情狀，量處
    被告有期徒刑六月，並依修正前刑法第四十一條第一項前段
    、修正前罰金罰鍰提高標準條例第二條等規定諭知易科罰金
    之折算標準（即如易科罰金，以銀元三百元折算一日），經
    核其認事用法及量刑並無違誤之處，應為適法。本件檢察官
    依告訴人之聲請提起上訴，以被告實際侵占金額為六十五萬
    八千九百六十三元，且原審量刑過輕云云，尚無理由，應予
    駁回。又以往實務見解，認原判決未及比較適用新舊法時，
    上訴後，雖比較結果以舊法有利於行為人，而原判決別無其
    他撤銷事由，仍應由本院以此為由撤銷改判。惟修正後之規
    定係以適用行為時法為原則，因此原判決雖未及比較適用，
    然上訴本院後，經比較新舊法，行為後之法律並非較有利於
    行為人，仍應適用行為時法，則原判決適用行為時法即無不
    當，自不構成撤銷之事由，附此敘明。
五、被告經合法傳喚，無正當理由未到庭，爰由檢察官一造辯論
    而為判決。
六、另臺灣彰化地方法院檢察署九十五年度偵字第四八○○號移
    送併案意旨略以：被告係寬庭企業有限公司（下稱寬庭公司
    ）負責人，為從事業務之人，其於九十四年三月三十日，以
    寬庭公司名義並用分期付款買賣方式，向告訴人福灣企業股
    份有限公司（下稱福灣公司）購買車牌號碼4632-LE號自用
    小客車一輛，雙方約定頭期款為四萬四千元，餘款自九十四
    年五月起至九十七年三月止，每月一期，每期七千九百七十
    四元，分三十五期攤還本息，並約定標的物存放地點為彰化
    縣埔鹽鄉○○路○段三三三號一樓，在貸款未繳清前寬庭公
    司僅得依約先行占有使用該車，且對該車不得任意遷移、出
    賣、出質、移轉或為其他處分，是該車所有權仍屬福灣公司
    所有。詎寬庭公司自九十五年一月十二日之第九期起，即未
    依約繳款，而被告為寬庭公司負責人，竟基於意圖為自己不
    法所有之犯意，將上開車輛遷移至不明處所，並予以侵占入
    己，致福灣公司無法向寬庭公司追索受有損害，因認被告係
    犯刑法第三百三十六條第二項之業務侵占罪嫌云云。經查：
    被告本案之犯罪日期為九十三年十月間某日，而此併案部分
    之犯罪日期則為九十五年一月間某日，兩案相隔長達約一年
    三月，時間並非緊接。且被告於本案之行為態樣係利用職務
    之便侵占所收取之貨款，而被告於併案之行為態樣則係以所
    經營之公司名義購車，在分期付款期間任意將所購之車輛遷
    移至不明處所，兩案之行為態樣並不相同，是尚難遽認二案
    間有連續犯之裁判上一罪關係。依上說明，上開併案意旨本
    院無從併予審理，應予退回移送併辦單位另為適法之處理，
    亦予敘明。
據上論斷，應依刑事訴訟法第三百七十一條、第三百六十八條，
判決如主文。
本案經檢察官張秋源到庭執行職務。
中    華    民    國    95    年    8    月    17     日
            刑事第七庭  審判長法  官  林  榮  龍
                              法  官  江  錫  麟
                              法  官  許  秀  芬
上列正本證明與原本無異。
不得上訴。
                              書記官    瑞  芳
中    華    民    國    95    年    8    月    18     日
附錄論罪科刑法條：
刑法第336條：
(公務公益侵占罪、業務侵占罪)
對於公務上或因公益所持有之物，犯前條第 1 項之罪者，處 1
年以上 7 年以下有期徒刑，得併科 5 千元以下罰金。
對於業務上所持有之物，犯前條第1項之罪者，處6月以上5年以
下有期徒刑，得併科3千元以下罰金。
前二項之未遂犯罰之。
                                                      Ａ


司法院資訊處製作；財團法人民間司法改革基金會備份。
